【裁判字號】    99,交聲,1525
【裁判日期】    990804
【裁判案由】    聲明異議
【裁判全文】
臺灣高雄地方法院交通事件裁定        99年度交聲字第1525號
原處分機關  交通部公路總局高雄區監理所旗山監理站
代  表  人  乙○○
異  議  人
即受處分人  甲○○
上列異議人即受處分人因違反道路交通管理處罰條例案件，對於
交通部公路總局高雄區監理所旗山監理站中華民國99年5 月13日
旗監違字第裁85-NO0000000號所為之裁決處分（原舉發案號：高
雄縣政府警察局99年4月30日高警交字第NO0000000號），聲明異
議，本院裁定如下：
    主  文
原處分關於罰鍰部分撤銷。
    理  由
一、原處分意旨略以：異議人即受處分人甲○○於民國99年4 月
    30日凌晨1 時12分許，駕駛車牌號碼J3-5912 號自小客車行
    經高雄縣岡山鎮○○○路與大德二路路口時，經警攔檢測得
    其呼氣所含酒精濃度達每公升0.82毫克，旋由原舉發機關即
    高雄縣政府警察局岡山分局壽天派出所值勤員警依道路交通
    管理處罰條例第35條第1 項第1 款「酒後駕車，經酒測值達
    0.82 mg/L 」掣單舉發，嗣再移送原處分機關即交通部公路
    總局高雄區監理所旗山監理站，依上開規定，裁處罰鍰新臺
    幣（下同）49,500元及吊扣駕駛執照12個月，並應參加道路
    交通安全講習等處分。
二、異議意旨則略以：異議人即受處分人因酒後駕車而違反公共
    危險罪部分，業經檢察官諭知以後喝酒不要開車，要給受處
    分人緩起訴處分並繳納公益金3 萬元，因怕聲明異議時間逾
    期，故先提出聲明異議，請求就罰鍰部分不罰等語。
三、按汽車駕駛人，駕駛汽車經測試檢定酒精濃度超過規定標準
    者，處新臺幣15,000元以上60,000元以下罰鍰，並當場移置
    保管該汽車及吊扣其駕駛執照1 年，並應接受道路交通安全
    講習，道路交通管理處罰條例第24條第1 項第2 款、第35條
    第1 項第1 款有明文規定。次按行政罰法第26條規定：「一
    行為同時觸犯刑事法律及違反行政法上義務規定者，依刑事
    法律處罰之。但其行為應處以其他種類行政罰或得沒入之物
    而未經法院宣告沒收者，亦得裁處之。前項行為如經不起訴
    處分或為無罪、免訴、不受理、不付審理之裁判確定者，得
    依違反行政法上義務規定裁處之」；同法第1 條規定：「違
    反行政法上義務而受罰鍰、沒入或其他種類行政罰之處罰時
    ，適用本法。但其他法律有特別規定者，從其規定。」上開
    道路交通管理處罰條例第35條第1 項第1 款規定，係對行為
    人違反行政法上義務規定之行政罰，且該條例關於一行為同
    時觸犯刑事法律及違反行政法上義務規定者，並無特別規定
    ，是汽車駕駛人一個酒後駕駛汽車行為，經測試檢定酒精濃
    度超過規定標準，而同時涉有刑法第185 條之3 公共危險罪
    嫌時，道路交通管理處罰機關除有行政罰法第26條第1 項但
    書得處以其他種類行政罰者之情形，得裁處其他種類行政罰
    外，關於罰鍰部分，即應依行政罰法第26條及道路交通管理
    處罰條例第10條規定移送地方法院檢察署處理，除於移送後
    再有上開行政罰法第26條第2 項所定不起訴等事由，得依違
    反行政法上義務規定裁處之情形外，不得逕依道路交通管理
    處罰條例第35條第1 項第1 款規定，裁處行為人罰鍰之行政
    罰。
四、經查：
（一）本件異議人於99年4 月30日凌晨1 時12分許，飲用酒類已
      達不能安全駕駛動力交通工具，仍駕駛車牌號碼J3-5912
      號自小客車，行經高雄縣岡山鎮○○○路與大德二路路口
      時，經原舉發機關值勤員警攔停，並測得其酒後呼氣所含
      酒精濃度達每公升0.82毫克乙節，為異議人所不爭執，並
      有酒精濃度測定紀錄表1 紙在卷可稽，堪以認定。又異議
      人因上開酒後駕車行為而涉犯公共危險案件，業經臺灣高
      雄地方法院檢察署檢察官於99年6 月4 日以99年度偵字第
      17473 號為緩起訴處分，諭知緩起訴期間為1 年，並應於
      緩起訴處分確定之日起3 個月內向國庫支付3 萬元，嗣經
      臺灣高等法院檢察署於99年7 月1 日以99年度上職議字第
      3011號處分書駁回檢察官依職權送請之再議而確定。該緩
      起訴期間自99年7 月1 日起算，至100 年6 日30日屆滿，
      其刑事程序尚未終結確定等事實，亦有前開緩起訴處分書
      、處分書、臺灣高等法院被告前案紀錄表各1 份附卷足憑
      ，堪認屬實。
（二）按緩起訴期間內，有下列情形之一者，檢察官得依職權或
      依告訴人之聲請撤銷原處分，繼續偵查或起訴：1.於期間
      內故意更犯有期徒刑以上刑之罪，經檢察官提起公訴者。
      2.緩起訴前，因故意犯他罪，而在緩起訴期間內受有期徒
      刑以上刑之宣告者。3.違背第253 條之2 第1 項各款之應
      遵守或履行事項者，刑事訴訟法第253 條之3 第1 項定有
      明文。是經檢察官為「緩起訴」處分者，於「緩起訴」之
      猶豫期間內，其最後是否會被檢察官提起公訴，應猶懸而
      未定，亦即「緩起訴」處分於猶豫期間內尚未具有實質之
      確定力，檢察官於緩起訴期間內，可對被告為繼續觀察，
      如被告顯無反省警惕之情或根本欠缺反省警惕之能力，檢
      察官仍得依職權或依告訴人之聲請，將被告「緩起訴」處
      分撤銷。再者，行政罰法第26條明訂一事不二罰之原則，
      且依該條規定，於應受行政罰之行為如經不起訴處分或為
      無罪、免訴、不受理、不付審理之裁判確定者，始得依違
      反行政法上義務規定裁處之，是該條規定並未包括「緩起
      訴」處分在內，雖「緩起訴」處分之最終使被告免於刑事
      訴追之效果與「不起訴」處分之效果相同，惟緩起訴處分
      另需於一定期間內遵守或履行刑事訴訟法第25 3條之2 各
      款所規定之事項（如向被害人道歉、立悔過書、向公庫或
      指定之公益團體、地方自治團體支付一定之金額等），故
      緩起訴處分是否即等同不起訴處分，即非無疑；又本於對
      被告不利益之規定不得任意擴張解釋之原則，行政罰法第
      26條第2 項所謂「不起訴處分確定」之規定是否包括「緩
      起訴處分」，實有疑議。另依行政罰法第26條第2 項之立
      法意旨，亦必須待緩起訴處分實質確定時，被告才最終地
      確定免於受刑事訴追，原處分機關始得為行政裁罰，亦即
      在緩起訴期間內即猶豫期間期滿前，該緩起訴處分仍有被
      撤銷之可能，此時原處分機關若依法為行政裁決，將使受
      處分人有同時遭受行政處罰及刑事訴追之危險，顯與行政
      罰法第26條規定之立法意旨相違背。
（三）異議人上開酒後駕車經測試檢定超過規定標準之行為，係
      一行為同時觸犯刑事法律及違反行政法上義務規定；異議
      人觸犯刑法第185 條之3 之刑事罪嫌，雖經緩起訴處分確
      定，唯現仍在緩起訴期間內，原處分機關除依行政罰法第
      26條第1 項但書得處以其他種類行政罰外，應不得逕予裁
      處罰鍰之處罰。是原處分機關對異議人所為罰鍰之處罰，
      即有未洽，自應由本院將原處分罰鍰撤銷。原處分機關應
      俟緩起訴期間屆滿未經撤銷確定，或異議人經撤銷緩起訴
      受刑事訴追處罰後，另為適法之處分，併此說明。
據上論斷，應依道路交通案件處理辦法第20條前段，裁定如主文
。
中    華    民    國    99    年    8     月    4     日
                  交通法庭  法  官  楊珮瑛
以上正本證明與原本無異。
如不服本裁定，應於收受送達後5 日內向本院提出抗告狀。
中    華    民    國    99    年    8     月    5     日
                            書記官  郭南宏

司法院資訊處製作；財團法人民間司法改革基金會備份。
